臺灣新竹地方法院民事簡易判決　　　　　　　　　　九十三年度竹簡字第一九三號
　　原　　　告　丙○○
　　被　　　告　鋆業企業有限公司
　　法定代理人　乙○○
　　訴訟代理人　甲○○
右當事人間請求給付票款事件，本院於民國九十三年七月二十二日言詞辯論終結，判
決如左：
    主      文
被告應給付原告新台幣伍佰伍拾萬元，及如附表所示各支票之票面金額，自如附表所
示各該支票利息起算日起至清償日止，按年息百分之六計算之利息。
訴訟費用由被告負擔。
本判決第一項得假執行。
    事實及理由
一、原告主張：
（一）原告執有被告簽發如附表所示之支票六紙（下稱系爭支票），經分別於各該到
      期日為付款之提示，均未獲支付，嗣催討被告亦置之不理，原告自得請求被告
      給付自各支票提示日起，均至清償日止，按法定週年利率之年息百分之六計算
      之遲延利息。
（二）按支票乃文義證券及無因證券，證券上之權利義務悉依證券上所載文義而決定
      其效力，從而，支票上權利，依支票文義而發生，與其基礎之原因關係各自獨
      立，支票上權利之行使不以其原因關係存在為前提，故其原因關係不存在或無
      效時，執票人仍得依支票文義行使其權利。最高法院著有四十九年台上字第三
      三四號判例參照。經查，被告並不否認系爭支票為其所簽發，僅抗辯系爭支票
      係原告向訴外人即被告公司之法定代理人乙○○商借新台幣（下同）一千萬元
      週轉，乙○○交付原告兌現。足見，系爭支票確為被告公司所簽發無訛，則被
      告自應依票載文義負責，不得以其與乙○○或乙○○與原告所存之抗辯事由，
      對抗原告。
（三）系爭支票為原告出售整廠設備一套予大瀧公司，由被告法定代理人乙○○所簽
      發之買賣價金，而前揭備為原告工廠所使用之精密電腦設備，被告再三邀請稱
      其投資龐大生產技術，無法進展，而商請原告至大陸幫忙。經雙方達成協議，
      ，並要求原告以書立借據方式擔保機器之交付。乙○○並指定送至台中縣烏日
      鄉曄峻公司改裝電機部份後，經乙○○親自驗收點交出關運往大陸，因改裝及
      候運時間甚長，迄九十二年九月底，機器才至大陸港口，進廠已是十月份。公
      司派員學習，因工廠制度差，員工流動率高，故原告在同年十二月二日辦理工
      作交接後回台，機器並無瑕疪。並聲明：被告應給付原告如附表所示之票載金
      額及各自附表提示日起至清償日止，按年息百分之六計算之利息。
二、被告則以：
（一）被告公司之法定代理人乙○○係在台鋆業企業有限公司、大瀧工程股份有限公
      司（下稱大瀧公司）及大陸成都金典金屬有限公司（下稱金典公司）之實際負
      責人，而原告原為昱昌金屬工業有限公司之負責人，雙方皆從事於防火門之製
      造。由於原告在台經營不善對外積欠債務，在商得乙○○之同意，以大瀧公司
      名義向其購買舊機器，買賣價金為原告作價入股金典公司百分之十之股份，乙
      ○○並聘請原告為金典公司廠長，另雙方又以原告入股金典公司百分之十之股
      權作為擔保，由原告向乙○○借款一千萬元，乙○○則以被告之名義簽發包括
      系爭支票共十一紙計一千萬元貸與原告。
（二）惟原告所交付之機器因工廠在汐止遭淹水，雖經過整理、保養運至大陸後完全
      無法使用，原告雖曾至金典公司工作，然其無心工作或技術指導，僅到職二、
      三個月即離職致使乙○○損失甚鉅，乙○○在原告所交付之機器無法使用，原
      告無法取得金典公司股份作擔保之情況下，被告公司當無法再兌現前所借款予
      原告之支票。在此之前被告已兌現前所交付支票金額計四百五十萬元，該金額
      原告應返還乙○○。查票據法第十三條明文規定，債務人以其自己與執票人間
      所存之抗辯事由，得直接對抗執票人，本件原告取得系爭支票之原因已不存在
      ，在原告應履行之義務即交付之機器無法使用之情況下，被告當無支付票款之
      義務。並聲明：原告之訴駁回。
三、本院之判斷：
  （一）原告主張其執有被告簽發如附表所示之系爭支票六紙，經到期日屆至後，尚
        未獲得清償之事實，業據其提出與其所述相符之支票及退票理由單各六紙為
        證，被告復未加以爭執，自堪信為真實。
  （二）被告雖辯稱其公司之法定代理人乙○○亦為大瀧公司及大陸金典公司之實際
        負責人，因大瀧公司向原告購買舊機器，買賣價金為原告作價入股金典公司
        百分之十之股份，原告並以其入股金典公司百分之十之股權作為擔保，向乙
        ○○借款一千萬元，乙○○則以被告之名義簽發包括系爭支票共十一紙貸與
        原告，惟因原告所交付之機器無法使用，原告即無法取得金典公司股份作擔
        保，被告當無支付票款義務云云。惟按支票為無因證券，發票人應照支票文
        義擔保支票之支付，票據法第一百二十六條定有明文。又匯票依背書及交付
        而轉讓，無記名匯票得僅依交付轉讓，此規定於支票亦準用之，此見票據法
        第三十條、第一百四十四條規定甚明。本件兩造雖均稱渠等為直接前後手關
        係，惟查系爭支票為被告所簽發，作為被告公司法定代理人乙○○個人與原
        告間借款或買賣價金之交付，此為兩造所不爭，雖自行為外觀乙○○係以被
        告公司法定代理人名義簽發系爭支票後交付原告，惟乙○○為自然人兼被告
        公司法定代理人雙重身份，法律上為不同之人格。查系爭支票為無記名票據
        ，乙○○以被告公司法定代理人身份簽發系爭支票後再以個人身份交予原告
        ，自法律面觀之，應解釋為被告簽發系爭支票後交付轉讓予乙○○（民法第
        七百六十一條簡易交付），再由乙○○交付轉讓予原告，是原告與乙○○間
        方為直接前後手，兩造間就系爭支票並無任何原因法律關係，非直接前後手
        ，被告自不得援引票據法第十三條之反面解釋，以乙○○個人與原告間之抗
        辯事由對抗原告，是被告上開所辯應無足採。
  （三）按支票發票人應照支票文義擔保支票之支付；執票人於第一百三十條所定提
        示期限內，為付款之提示而被拒絕時，對於前手得行使追索權；執票人向支
        票債務人行使追索權時，得請求自為付款提示日起之利息，如無約定利率者
        ，依年利六釐計算，票據法第一百二十六條、第一百三十一條第一項前段、
        第一百三十三條分別定有明文。從而，原告本於票據之法律關係，訴請被告
        給付如主文所示之金額，及自附表所示各支票之票面金額，自附表所示各該
        支票提示日起至清償日止，按年息百分之六計算之利息，洵屬有據，應予准
        許。又本件係就民事訴訟法第四百二十七條第二項訴訟適用簡易程序所為被
        告敗訴之判決，爰依職權宣告假執行。
四、本件判決之基礎已臻明確，兩造其餘攻擊防禦方法及舉證，核與前揭判斷不生影
    響，無庸一一論列，併此敘明。
五、結論：本件原告之訴為有理由，依民事訴訟法第四百三十六條第二項、第七十八
    條、第三百八十九條第一項第三款，判決如主文。
中　　　華　　　民　　　國　　九十三　　年　　　八　　　月　　　六　　　日
                              臺灣新竹地方法院新竹簡易庭
                                  法  官  楊明箴
右為正本係照原本作成。
如對本判決上訴，須於判決送達後廿日內向本院提出上訴狀。
                                  書記官  許麗汝
中　　　華　　　民　　　國　　九十三　　年　　　八　　　月　　　十三　　日
~F0
~T48
┌──────────────────────────────────────────────────────┐
│附表：　　　　　　　　　　　　　　　　　　　　　　　　　　　　　　　　　　九十三年度竹簡字第一九三號        │
├─┬─────────┬─────────┬───────────┬────────┬────────┬──┤
│編│發     票 　　人　│　付　　款　　人　│發　　　　票　　　　日│ 票　面　金　額 │ 支　票　號　碼 │備考│
│號│　　　　　　　　　│　　　　　　　　　├───────────┤ 　（新台幣）　 │　　　　　　　　│　　│
│  │                  │                  │提         示       日│                │                │    │
│  │                  │                  │（即 利 息 起 算 日） │                │                │    │
├─┼─────────┼─────────┼───────────┼────────┼────────┼──┤
│１│鋆業企業有限公司  │彰化商業銀行新竹分│九十二年四月十日      │伍拾萬元        │ＰＧ一二０五三０│　　│
│  │乙○○　　　　　　│行            　　├───────────┤   　　　　　   │七　　　　　　　│　　│
│  │                  │                  │九十二年四月二十九日  │                │                │    │
├─┼─────────┼─────────┼───────────┼────────┼────────┼──┤
│２│同右              │彰化商業銀行新竹分│九十二年五月十日      │壹佰萬元        │ＰＧ一二０五三０│　　│
│  │      　　　　　　│行            　　├───────────┤                │八　　　　　　　│　　│
│  │                  │                  │九十二年五月十二日    │                │                │    │
├─┼─────────┼─────────┼───────────┼────────┼────────┼──┤
│３│同右              │彰化商業銀行新竹分│九十二年六月十日      │壹佰萬元        │ＰＧ一二０五三０│　　│
│  │      　　　　　　│行            　　├───────────┤     　　　　   │九　　　　　　　│　　│
│  │                  │                  │九十一年六月十日      │                │                │    │
├─┼─────────┼─────────┼───────────┼────────┼────────┼──┤
│４│同右              │彰化商業銀行新竹分│九十二年七月十日      │壹佰萬元        │ＰＧ一二０五三一│　　│
│  │      　　　　　　│行　　　          ├───────────┤     　　　　   │０　　　　　　　│　　│
│  │                  │                  │九十二年七月二十日    │                │                │    │
├─┼─────────┼─────────┼───────────┼────────┼────────┼──┤
│５│同右              │彰化商業銀行新竹分│九十二年八月十日      │壹佰萬元        │ＰＧ一二０五三一│　　│
│  │      　　　　　　│行                ├───────────┤    　　　　　  │一　　　　　　　│　　│
│  │                  │                  │九十二年八月十一日    │                │                │    │
├─┼─────────┼─────────┼───────────┼────────┼────────┼──┤
│６│同右              │彰化商業銀行新竹分│九十二年十一月十日    │壹佰萬元        │ＰＧ一二三一四一│　　│
│  │      　　　　　　│行                ├───────────┤　　　　　      │九　　　　　　　│　　│
│  │                  │                  │九十二年十二月十九日  │                │                │    │
└─┴─────────┴─────────┴───────────┴────────┴────────┴──┘
